【裁判字號】    96,訴,751
【裁判日期】    970502
【裁判案由】    違反護照條例等
【裁判全文】
臺灣臺北地方法院刑事判決               96年度訴字第751號
公  訴  人  臺灣臺北地方法院檢察署檢察官
被      告  甲○○
                    原住臺北市.
選任辯護人  楊啟宏律師
上列被告因違反護照條例等案件，經檢察官提起公訴（95年度偵
字第15614號、96年度偵字第450號、第2097號），本院判決如下
：
    主  文
本件公訴不受理。
    理  由
一、公訴意旨略以：被告被告甲○○前因竊盜案件，經臺灣士林
    地方法院判處有期徒刑10月確定，於民國88年7月14日執行
    完畢出監；猶不知悔改，與丙○○（已判決確定）、邱錫南
    （於95年9月5日死亡，另為不起訴處分）2人基於幫助有共
    同意圖為自己不法所有犯意聯絡之乙○○（已判決確定）及
    「陳浩偉」、「林志義」、綽號「小金」、「小文」之真實
    姓名年籍均不詳等成年人詐欺之概括犯意，由乙○○自93年
    3月16日起，以每月新臺幣（下同）2萬元之代價，僱請丙○○擔任虛設臺北市松山區○○○路○段316號9樓，原登記負
    責人為劉正楨（於93年3月2日死亡）之虹銧企業有限公司（
    下稱虹銧公司）登記負責人，並於同年6月8日，將門牌臺北
    市士林區○○○路○段114巷34弄11號房屋及基地登記於丙○○名下，另以每日1,000元對價，由被告甲○○充當虹銧公
    司股東，以及於93年6月15日以被告甲○○名義登記為門牌
    臺北縣萬里鄉○○村○○路3號4樓房屋及基地（下稱萬里鄉
    房屋）所有權人，邱錫南則以不詳代價，自93年5月5日起擔
    任虛設於臺北市○○區○○路2段355巷7弄11號之聯坤有限
    公司（下稱聯坤公司）登記負責人；嗣於93年6月16日，由
    乙○○提供虹銧公司資產負債表、損益表、所得稅結算申報
    書、存摺、經銷商合約書、銷售合約書、丙○○名下上開不
    動產所有權狀、丙○○92年度自虹銧公司領取121萬5,000元
    薪資之各類所得扣繳暨免扣繳憑單（下稱扣繳憑單）、綜合
    所得稅繳稅取款委託書、國稅局收件條、被告甲○○92年度
    自虹銧公司、聯坤公司分別領取31萬元、57萬6,000元薪資
    之扣繳憑單及登記被告甲○○名下之不動產所有權狀等不實
    財力證明資料影本，以虹銧公司名義，由丙○○、被告甲○○擔任連帶保證人，向安泰商業銀行世貿分行（設臺北市○○區○○路93 號，下稱安泰銀行）申貸300萬元，致安泰銀
    行承辦人陷於錯誤，而如數核貸。另被告甲○○先後於93年
    5月、8月間，承前幫助詐欺之概括犯意，以聯坤公司倉管主
    任、年所得90萬元、高中畢業及上開萬里鄉房地所有權人身
    分，並由乙○○提供聯坤公司及虹銧公司之在職證明書、扣
    繳憑單、所得稅納稅證明書、綜合所得稅繳稅取款委託書、
    國稅局收件條及聯坤公司員工薪資明細等不實財力證明資料
    影本，向富邦商業銀行（嗣因合併，更名為台北富邦商業銀
    行，下稱台北富邦銀行）瑞湖分行（設臺北市○○區○○街
    62號）申辦信用貸款及房屋貸款，致台北富邦銀行承辦人陷
    於錯誤，而先後准予核貸信用貸款20萬元、房屋貸款51萬元
    。另被告甲○○預見將國民身分證（下稱身分證）及乙種國
    民兵役證書交與他人使用，有遭不法利用之可能，竟貪圖小
    利，而於不違背其本意之情況下，基於幫助供他人冒名申請
    護照之不確定故意，於92年1月17日向臺北市大同區公司申
    請乙種國民兵役證書後，於同年月間某日，在不詳地點，以
    不詳代價，連同其於91年7月24日申請補發之身分證，提供
    與姓名、年籍均不詳之成年人，經以換貼吳信輝（業經臺灣
    花蓮地方法院95年度訴緝字第13號判處徒刑6月確定）照片
    之方式予以變造後，由年約30歲、姓名、年籍均不詳之女子
    於94年1月22日，委託百利旅行社股份有限公司（嗣更名為
    百順旅行社股份有限公司，設臺北市中山區○○○路○段67
    號4樓，下稱百利旅行社）申辦被告甲○○名義之中華民國
    普通護照，由不知情之百利旅行社業務員林巧琳承辦後，轉
    委託不知情之益榮旅行社股份有限公司（於94年7月28日解
    散登記，設臺北市○○區○○路116號2樓，下稱益榮旅行社
    ）於翌（23）日持向外交部領事事務局申辦，足生損害於臺
    北市政府對身分證管理之正確性，以及兵役及戶政機關對於
    兵役證明書管理之正確性及外交部領事事務局核發護照之正
    確性，嗣因外交部領事事務局承辦人員識破未予核發，並報
    警處理，而查悉上情。因認被告甲○○涉犯刑法第339條第1
    項之詐欺取財罪、護照條例第23條第3項之罪之幫助犯等語
    。
二、按被告死亡者，應諭知不受理判決，且得不經言詞辯論為之
    ，刑事訴訟法第303條第5款、第307條定有明文，經查：本
    案被告甲○○於97年2月26日上午12時17分死亡，此有被告
    個人基本資料查詢暨臺北市立聯合醫院中興院區死亡證明書
    各1紙附卷可證，揆諸前開說明，爰不經言詞辯論，逾為不
    受理判決之諭知。
據上論斷，應依刑事訴訟法第303條第5款、第307條判決如主文
。
中    華    民    國    97    年     5    月     2   日
                  刑事第十庭  審判長法  官  林春鈴
                                    法  官  林柏泓
                                    法  官  呂煜仁
上正本證明與原本無異。
如不服本判決，應於判決送達後10日內向本院提出上訴狀 (應抄
附繕本)。
                                    書記官   陳泰寧
中    華    民    國    97    年    5     月    2     日


司法院資訊處製作；財團法人民間司法改革基金會備份。
